【裁判字號】    95,上易,637
【裁判日期】    950530
【裁判案由】    違反電子遊戲場業管理條例
【裁判全文】
臺灣高等法院刑事判決                 95年度上易字第637號
上  訴  人  臺灣臺北地方法院檢察署檢察官
被      告  乙○○
            甲○○
            丙○○
上列上訴人因被告等違反電子遊戲場業管理條例等案件，不服臺
灣臺北地方法院94年度易字第1395號，中華民國95年3月1日第一
審判決（起訴案號：臺灣臺北地方法院檢察署94年度偵字第
11233 號），提起上訴，本院判決如下：
    主  文
原判決撤銷。
乙○○違反未依電子遊戲場業管理條例規定辦理營利事業登記者
，不得經營電子遊戲場業之規定，處拘役參拾日，如易科罰金，
以參佰元折算壹日。扣案賭博性電動機具水果盤參台（含ＩＣ板
參片）及新臺幣貳佰元均沒收。
甲○○、丙○○在公眾得出入之場所賭博財物，均處罰金參佰元
，如易服勞役，均以參佰元折算壹日。扣案賭博性電動機具水果
盤參台（含ＩＣ板參片）及新臺幣貳佰元均沒收。
    事  實
一、乙○○明知未依電子遊戲場業管理條例辦理營利事業登記，
    不得經營電子遊戲場業，竟未經主管機關核准，自民國94
    年6月10日起至同年月20日止，在臺北縣新店市○○路127
    巷旁工地檳榔攤之公眾得出入之場所，設置賭博性電動機具
    水果盤3台，並基於概括之犯意，利用該賭博機具，連續與
    不特定人賭博財物，由客人每新臺幣（下同）10元開100分
    ，押滿120分如中水果盤，可換取七星牌香菸1包，如中皇冠
    連線，可換取七星牌香菸2包，如中清一色水果9個，能換取
    七星牌香煙1條（10包），若未押中則賭金歸乙○○取得，
    而經營電子遊戲場業務。嗣於94年6月20日上午10時許，適
    甲○○、丙○○在該處與賭博機具對賭時，為警當場查獲，
    並扣得乙○○所有電子遊戲機具3台（各含ＩＣ板1塊，共3
    塊）及其內之現金2百元等物。
二、案經臺北縣政府警察局新店分局報告臺灣臺北地方法院檢察
    署檢察官偵查起訴。
    理  由
一、訊之被告乙○○、甲○○、丙○○對於上揭事實均坦承不諱
    ，此外並有台北縣政府警察局檢查記錄表（偵查卷第23頁）
    、現場照片16張（偵查卷第38頁至第45頁）、搜索扣押筆錄
    、扣押物品目錄表、代保管條各1份（偵查卷第17頁至第20
    頁），均核與被告乙○○、甲○○、丙○○之自白相符。又
    按刑法第266條第1項但書所規定「供人暫時娛樂之物為賭」
    ，係指所賭之財物或標的物，僅足供人暫時娛樂之用而已，
    因一般屬於經濟價值微小，依社會觀念不予重視之財物。本
    件依被告乙○○自白，中獎給予七星牌香煙1包至1條不等，
    而香煙1包價值約50元，1條則約5百元等語（本院95年5月16
    日審判筆錄），是本案關於賭博之財物1條香煙價值亦高達5
    百元，即非經濟價值微小、社會觀念不予重視之財物，顯非
    供人暫時娛樂之物為賭，仍應認係賭博行為。被告等人之犯
    行堪以認定，應予依法論科。
二、按經營電子遊戲場業，應依公司法或商業登記法辦理公司或
    商業登記；未依本條例規定辦理營利事業登記者，不得經營
    電子遊戲場業。電子遊戲場業管理條例第10條第1項前段、
    第15條分別定有明文。而所謂電子遊戲場「業」，指「業務
    」而言，刑法上所謂業務，係以事實上執行業務者為標準，
    指以反覆同種類之行為為目的之社會活動而言，執行此項業
    務，縱令欠缺形式上之條件，仍無礙於業務之性質，因此不
    論該事業是否「專營」電子遊戲場業，亦不問經營是否需達
    「一定之規模」，即使於原本所營事業外兼營電子遊戲場業
    ，或所經營之電子遊戲場不具相當之規模，亦無礙於電子遊
    戲場業管理條例相關規定之適用，有最高法院90年台非字第
    276號判例可資參照。本件被告乙○○所經營之電子遊戲場
    雖未具相當規模，惟被告乙○○既未依電子遊戲場業管理條
    例之規定辦理營利事業登記後即經營之，揆諸前揭法條及判
    例之意旨，自已違反電子遊戲場業管理條例第15條之規定。
    核被告乙○○未依電子遊戲場業管理條例辦理營利事業登記
    ，而擅自於公眾得出入之場所擺設賭博性電動機具，與不特
    定賭客對賭之行為，係犯電子遊戲場業管理條例第22條未依
    電子遊戲場業管理條例辦理營利事業登記者，不得經營電子
    遊戲場業之罪及刑法第266條第1項前段於公眾得出入之場所
    賭博罪。被告甲○○、丙○○所為，均係犯刑法第266條第1
    項前段於公眾得出入之場所賭博罪。被告乙○○所為賭博之
    多次犯行，時間緊接，構成要件相同，顯係基於概括犯意反
    覆為之，依連續犯規定論以一罪，並加重其刑。被告乙○○
    未辦理營業登記，自94年6月10日起至同年月20日止，在上
    址擺設賭博器具，經營電子遊戲場業，因其犯罪屬經營業務
    性質，僅成立一罪。又被告乙○○所犯前開2罪間，有方法
    結果之牽連關係，應從較重之未經登記經營電子遊戲場業罪
    處斷。
三、原審判決以被告乙○○事證明確，予以論罪科刑；另以被告
    乙○○、甲○○、丙○○不成立賭博罪，固非無見，惟被告
    乙○○、甲○○、丙○○所為，並非以供人暫時娛樂之物為
    賭，理由業如前述，原審判決就此部分認為被告等不成立犯
    罪，尚有未洽，爰將原判決予以撤銷改判。爰審酌被告乙○○、甲○○、丙○○等人之犯罪動機、被告乙○○擺設賭博
    性電動機具之數量，犯罪所生之危害、利益，暨被告3人犯
    罪後坦承犯行等一切情狀，分別量處如主文所示之刑，並分
    別諭知易科罰金、易服勞役之折算標準，以示懲儆。
四、扣案之賭博性電動機具水果盤3台（含IC板3塊），係當場賭
    博之器具，扣案之現金200元，係在賭檯之財物，均依刑法
    第266條第2項規定，不問屬於犯人與否，沒收之。
據上論斷，應依刑事訴訟法第369條第1項前段、第364條、第299
條第1項前段、電子遊戲場業管理條例第22條、第15條、刑法第
11條前段、第266條第1項前段、第2項、第56條、第55條、第41
條第1項、第42條第2項、罰金罰鍰提高標準條例第1條前段、第2
條，判決如主文。
本案經檢察官方娜蓉到庭執行職務。
中    華    民    國    95    年    5     月    30    日
                  刑事第十三庭  審判長法  官  曾德水
                                      法  官  范清銘
                                      法  官  杜惠錦
以上正本證明與原本無異。
不得上訴。
                                      書記官  楊秋鈴
中    華    民    國    95    年    6     月    1     日
附錄：本案論罪科刑法條全文
電子遊戲場業管理條例第22條
違反第 15 條規定者，處行為人 1 年以下有期徒刑、拘役或科或
併科新台幣 50 萬元以上 250 萬元以下罰金。
電子遊戲場業管理條例第15條
未依本條例規定辦理營利事業登記者，不得經營電子遊戲場業。
刑法第266條第1項前段
(普通賭博罪與沒收物)
在公共場所或公眾得出入之場所賭博財物者，處 1 千元以下罰金
。但以供人暫時娛樂之物為賭者，不在此限。


司法院資訊處製作；財團法人民間司法改革基金會備份。
